臺灣高等法院臺中分院刑事判決       　九十二年度上訴第一六八八號
　　上 訴 人
　　即 被　告　甲○○
　　      .
　　      .
　　      .
　　選任辯護人 陳益軒
　　      黃.
　　　　　　　　劉思顯
　　上 訴 人
　　即　被　告　乙○○

　　選任辯護人 宋永祥
　　      陳.
右上訴人等因毒品危害防制條例案件，不服臺灣臺中地方法院中華民國九十二年七月
廿四日第一審判決（民國九十二年度訴字第二八六號，起訴案號：臺灣臺中地方法院
檢察署民國九十一年度偵續字第一五八號），提起上訴，本院判決如左：
    主      文
原判決撤銷。
甲○○、乙○○共同販賣第一級毒品未遂，均累犯，甲○○處有期徒刑玖年；乙○○
處有期徒刑參年捌月，均各褫奪公權參年。
扣案之第一級毒品海洛因壹小包（淨重○點二○公克，包裝重○點二五公克）、海洛
因玖包（合計淨重六點一一公克，包裝重二點四三公克），沒收銷燬之；扣案之電子
磅秤壹台、分裝塑膠袋貳佰柒拾只、葡萄糖壹盒，均沒收。
    事      實
一、甲○○（原名林坤洲）曾因違反肅清煙毒條例及麻醉藥品管理條例案件，經法院
    判處有期徒刑三年二月、五月，應執行有期徒刑三年五月確定，於民國（下同）
    八十九年七月二十九日執行完畢。乙○○曾因違反肅清煙毒條例案件，經法院判
    處有期徒刑三年二月確定，於九十一年二月九日執行完畢。林美利於九十一年五
    月二十五日上午十一時三十分許，在臺中市南屯區○○○街四六號騎樓前，因施
    用海洛因過量昏倒送醫，為警前往醫院查證時得知，而策動林美利供出毒品來源
    ，林美利知甲○○有毒品海洛因可供販賣，即於同日十七時四十三分許，以○九
    三六─五八七五三八號電話撥打給甲○○，向甲○○佯稱欲購買新台幣（下同）
    一千元之海洛因，並約定於同日十八時十分許，在臺中市○○路與大墩二街口交
    易，甲○○明知海洛因係毒品危害防制條例所管制之第一級毒品，竟與當時在其
    租屋處之乙○○共同基於販賣海洛因之犯意聯絡，將海洛因一小包（淨重○點二
    ○公克，包裝重○點二五公克）交給乙○○，由乙○○前往上開路口交易，而為
    警當場查獲。經乙○○帶同警員前往甲○○位於臺中市○○○街九號六樓之二二
    住屋處，經甲○○同意進入該處所，當場扣得海洛因九包（合計淨重六點一一公
    克，包裝重二點四三公克）、電子磅秤一台、分裝塑膠袋二七○只、葡萄糖一盒
    、注射針筒六支及安非他命一包（含袋重十五點八公克）、安非他命吸食器一組
    （因甲○○驗尿結果呈甲基安非他命陽性反應，安非他命及吸食器部分由臺灣臺
    中地方法院檢察署以九十一年度毒偵字第一五四三號另案偵查中）。
二、案經臺中市警察局第四分局報請臺灣臺中地方法院檢察署檢察官偵查起訴。
    理      由
一、訊據上訴人即被告（以下簡稱被告）甲○○、乙○○均矢口否認右開犯罪事實。
    被告甲○○辯稱：林美利之夫林永裕於九十一年五月二十日晚上八、九時許打電
    話給伊，說要一起購買海洛因，其二人遂一起前往臺中市○○路和忠明南路那裡
    等候，向綽號「阿龍」之人購買，伊向「阿龍」買了三萬元的海洛因，和林永裕
    一人出一半，林永裕只拿一萬四千元，還欠伊一千元，五月二十五日林美利打電
    話給伊說他先生要還一千元，當時乙○○在旁邊，所以乙○○要出去的時候，伊
    叫乙○○順便去向林美利收取一千元，伊並未販賣毒品給林美利云云。被告乙○
    ○辯稱：伊沒有販賣毒品給林美利，查獲當天傍晚伊在甲○○那裡，要離去時甲
    ○○拿一包東西叫伊拿去還給林美利，當時海洛因是用紙包起來，伊不知道是毒
    品云云。
二、惟查：
    (一)在被告乙○○身上查獲扣案之海洛因一小包（淨重○點二○公克，包裝重○點
    二五公克）及在臺中市○○○街九號六樓之二二查獲扣案之海洛因九包（合計淨
    重六點一一公克，包裝重二點四三公克），經送法務部調查局鑑定結果，均含第
    一級毒品海洛因成分，此有法務部調查局鑑驗通知書二份在卷可憑，此外，並有
    電子磅秤一台、分裝塑膠袋二七○只、葡萄糖一盒扣案可資佐證，因海洛因之價
    格昂貴，大部分吸毒者皆少量購買以供己施用，是販賣毒品之人多將海洛因摻葡
    萄糖稀釋，以電子磅秤秤重後，再以塑膠袋分裝出售牟利，而前開扣案之分裝塑
    膠袋多達二七○只，顯非被告甲○○供自己吸食時使用，扣案物品顯係販賣海洛
    因時所使用之物無訛。(二)被告甲○○辯稱：查獲地並非其租屋處，其只有十來個
    分裝袋，其他的是在廚房找到的，可能是「阿文」的；葡萄糖是在廚房拿的，不
    是伊所有；電子磅秤是「阿龍」的，伊和林永裕合買的時候，「阿龍」說他沒有
    時間分裝，拿電子磅秤給伊，叫伊拿回去自己分云云。惟被告甲○○於九十一年
    五月二十五日、二十六日二次警訊中均坦承其為警查獲地係其租住處，且筆錄上
    亦載明其現居住地即查獲地（見九十一年度偵字第一○三六三號卷第十八頁、第
    十九頁），被告乙○○於警訊中亦供稱被告甲○○之現居地為臺中市○○○街九
    號六樓之二二並由其帶同員警循線於上開地點查獲被告甲○○並當場起出第一級
    毒品海洛因九包、電子磅秤一台、分裝塑膠袋二七○只、葡萄糖一盒等物，足認
    被告甲○○嗣後於偵審時改稱該處非其租屋處云云，顯係卸責之詞，非可採信。
    再者，被告甲○○於九十一年五月二十六日上午九時警詢時原本辯稱：稀釋用之
    純結晶葡萄糖及電子磅秤是綽號「阿文」者送伊，分裝袋是乙○○購買帶到其租
    屋處所，是準備與乙○○吸食要用的云云，嗣又於九十一年五月二十六日偵訊時
    改稱：扣案的東西都是案外人蕭祐乾的，只有針筒是乙○○買的云云。其就扣案
    物品所為之供述前後反覆不一且出入甚大，顯見其所述不實，參以扣案之電子磅
    秤係在其床頭旁化妝台查獲，分裝袋及葡萄糖則是在廚房流理台查獲，此據被告
    甲○○於警詢中供述在卷，並有現場照片及現場圖在卷可佐，而該等處所均屬私
    人使用之空間，依常情，倘非在該屋居住之人，應不會將物品置放該處，縱使該
    屋名義上承租人非被告甲○○，其亦為現實使用及居住人，足認前開扣案物均係
    被告所有無誤，此部分事實已臻明確，被告甲○○於本院審理時猶執前詞，聲請
    調查「台中市南屯區○○○街九號六樓之二二」房屋所有權人為何並請求傳喚作
    證，洵無必要。(三)復查，證人即林美利之夫林永裕於原審時雖到庭證稱其與被告
    甲○○合購海洛因，欠被告甲○○一千元，有叫其妻林美利將一千元還甲○○等
    語，然經原審對證人林永裕與被告甲○○隔離訊問之結果，林永裕供稱：「（有
    無和甲○○一起合夥買過毒品？）有一次，大約是在九十一年『三、四月』，我
    們每人出一萬五千元向阿龍買海洛因，但是我現金不夠，我叫他先幫我出一千元
    ，時間我忘記了，大約是『傍晚的時候』，地點是在阿龍家附近的壹個小公園，
    阿龍家是美村路一直走往復興路方向一直走過地下道的左手邊的一棟大樓，『位
    於美村路上』。那天我和甲○○等到阿龍過來，直接向阿龍買海洛因，我拿到海
    洛因之後才離開。『我是和甲○○一起拿錢給阿龍』。『我們是個人交個人的』
    ，我將一萬四千元交給阿龍，沒有經由甲○○交給阿龍。」（見原審卷第五十八
    頁至第五十七頁）云云，而被告甲○○辯稱：「（和林永裕合買海洛因的時間？
    ）九十一年『五月二十日』左右『晚上約十點』。已經天黑了。我們是在『復興
    路和忠明南路的一個公園』，因為我打電話給阿龍，他叫我在那邊等他，我和林
    永裕在那裡等阿龍，但是『沒有一起等到阿龍』，那時候林永裕可能要上班，『
    他說有事情，他把錢交給我』，給我壹萬多，確切數字不記得，把錢給我之後說
    他有事情就先離開了，我在那裡等阿龍，後來阿龍有來，我向他買三萬元左右，
    因為時間經過太久，我不是很確定。」（見原審卷第六十一頁）等情，互核其二
    人所述就合買時間、經過及細節已多所出入，且證人林美利於原審時亦證稱林永
    裕沒有說過與被告甲○○合買海洛因，其不知道林永裕是否欠甲○○一千元，且
    其九十一年五月二十五日配合警方打電話給甲○○時並未說要幫林永裕還一千元
    等語（見原審卷第八十七頁、第九十頁），足認證人林永裕所言與事實不符，純
    屬迴護被告甲○○之詞，尚不能為有利於被告甲○○之認定，被告甲○○所辯亦
    不足採。(四)末查，被告乙○○雖辯稱被告甲○○交給伊之海洛因用紙包著，其不
    知裡面是毒品云云，然其於九十一年五月二十六日警詢時自承：「警方從我身上
    所查獲之扣案物品海洛因一小包（含袋毛重○點五公克）是綽號阿洲之男子拿給
    我，要我拿給林美利的。」、「綽號阿洲之男子其真實姓名為甲○○。」等語；
    而被告甲○○於九十一年五月二十六警詢時亦供稱：「原本買回之海洛因及安非
    他命是要留著與乙○○二人吸食注射的，因林美利與我們聯絡要買毒品（海洛因
    ）所以才轉售給她。」等語，佐以證人林美利於偵審時均稱其以前曾委託被告乙
    ○○替其購買海洛因等語，及被告乙○○本身亦有施用海洛因之習慣（此為其所
    自承，並有臺灣高等法院被告全國前案紀錄表在卷可查），及被告乙○○為警查
    獲時，其口袋內尚有其施打海洛因所用之注射針筒一支等情，足認被告乙○○應
    熟知毒品之交易方式，雖在其身上所查扣之海洛因一小包於查獲時確係包在衛生
    紙內，有現場照片在卷可稽，然其與被告甲○○、證人林美利既因施用海洛因而
    相識，且其又熟知毒品之交易方式，則被告乙○○由被告甲○○接獲林美利電話
    後，委託其將該包海洛因帶至臺中市○○路與大墩二街口交給林美利等情狀，自
    應知其所交付者係海洛因無誤，其嗣後辯稱不知情云云，當屬避重就輕卸責之詞
    ，非可採信。綜上所述，本件事證明確，被告甲○○、乙○○犯行堪以認定。
三、查行為人如原即具有販毒營利之決意，雖係遭警設計誘捕致事實上不能完成交易
    時，因行為人原即有販賣毒品之意思，客觀上又已著手於販賣之行為，自仍應成
    立販賣毒品未遂罪，此與行為人原本無販毒營利之意思，因調查犯罪之人之引誘
    或教唆始起意販賣，即學理上所謂「陷害教唆」之情形有別（參最高法院九十一
    年度台上字第五七二○號判決參照）。按海洛因係毒品危害防制條例第二條第二
    項第一款規定之第一級毒品，本件證人林美利為配合警方之誘捕行動，於九十一
    年五月二十五日十七時四十三分許撥打被告甲○○之行動電話，佯稱購買海洛因
    ，被告甲○○及乙○○共同基於販賣之犯意聯絡，由被告甲○○將海洛因一包交
    由乙○○持往約定地點交貨，尚未交付，即為警當場查扣，是被告甲○○、乙○
    ○原本即具有販毒之意思，縱係遭警設計誘捕致事實上不能完成買賣，然堪認其
    客觀上業已著手於售賣之行為，應論以販賣第一級毒品未遂罪（參最高法院八十
    五年度第四次刑事庭會議決議）。至於被告等持有毒品海洛因之行為，為販賣之
    高度行為所吸收，不另論罪。核被告甲○○、乙○○所為，係犯毒品危害防治條
    例第四條第一項、第五項之販賣第一級毒品海洛因未遂罪。公訴人認被告甲○○
    、乙○○於九十一年五月二十五日所為犯行係犯同條例第四條第一項之販賣第一
    級毒品海洛因既遂罪，容有誤會，附此敘明。按以幫助他人犯罪之意思而參與犯
    罪構成要件之行為者，為正犯而非從犯；又共同實施犯罪行為為共同正犯構成要
    件之一。所謂共同實施，雖不以參與全部犯罪行為為限，要必分擔實施一部分，
    始得為共同正犯，最高法院四十六年台非字第十七號、四十六年台上字第一三○
    四號判例可資參照。被告乙○○於九十一年五月二十五日雖係受被告甲○○所託
    ，替其將海洛因持往約定地點交付給證人林美利，然其所參與實施者既係販賣海
    洛因之構成要件行為，其與被告甲○○應係共同正犯。又被告甲○○曾因違反肅
    清煙毒條例及麻醉藥品管理條例案件，經法院判處有期徒刑三年二月、五月，應
    執行有期徒刑三年五月確定，於八十九年七月二十九日執行完畢；被告乙○○曾
    因違反肅清煙毒條例案件，經法院判處有期徒刑三年二月確定，於九十一年二月
    九日執行完畢，此有臺灣高等法院被告全國前案紀錄表在卷可憑，其二人於五年
    以內再犯本件有期徒刑以上之罪，依刑法第四十七條之規定各為累犯。又因本件
    法定刑為死刑或無期徒刑，依法均不得加重，爰均不加重其刑。被告甲○○、乙
    ○○已著手於犯罪行為之實行而不遂，為未遂犯，爰依刑法第二十六條之規定減
    輕其刑。再者被告乙○○共同販賣毒品海洛因為警查獲時，即供出毒品來源並帶
    同員警至被告甲○○住居處因而起獲毒品海洛因九包（參九十一年度偵字第一○
    三六三號卷第十四頁反面），被告乙○○爰再依毒品危害防治條例第十七條減輕
    其刑之規定遞減輕之。原審予被告等論科雖非無見，惟認定被告甲○○尚連續自
    九十一年三月、四月間起，每日一、二次，每次以五百元、一千元或二千元之代
    價販賣海洛因給證人林美利，尚有未洽（詳後敘），又被告乙○○參與共同販賣
    第一級毒品海洛因未遂，其犯罪情狀並非可憫恕，原審依刑法第五十九條規定減
    輕其刑，亦有未合，是被告等上訴理由雖非可採，然原判決既有上揭可議之處，
    即應予撤銷改判。爰審酌被告甲○○明知海洛因係屬戕害他人身心之毒品，竟為
    貪圖自身利益，鋌而走險，縱使危害他人亦在所不惜，雖本案所查扣之海洛因數
    量不多，然販賣毒品乃世界各國戮力查緝之萬國公罪，毒品更足以使施用者導致
    精神障礙、性格異常，甚至造成生命危險之生理成癮性及心理依賴性，且被告甲
    ○○犯罪後猶不知悔悟，屢次設詞狡辯，犯後態度不佳等一切情狀，量處如主文
    所示之刑；另審酌被告乙○○犯罪之動機、目的係替被告甲○○送貨，其手段、
    惡性及犯罪所生之危害，及其犯罪後之態度等一切情狀，各量處如主文第二項所
    示之刑。被告二人所犯販賣第一級毒品海洛因之犯罪性質，認有褫奪公權之必要
    ，爰併依刑法第三十七條第二項之規定，各宣告褫奪公權三年。扣案之海洛因一
    小包（淨重○點二○公克，包裝重○點二五公克）、海洛因九包（合計淨重六點
    一一公克，包裝重二點四三公克），屬毒品危害防制條例第二條第二項第一款之
    第一級毒品，應依同條例第十八條第一項前段之規定沒收銷燬之。另扣案之電子
    磅秤一台、分裝塑膠袋二七○只、葡萄糖一盒，為被告甲○○所有，供販賣海洛
    因所用之物，已如前述，均應依毒品危害防制條例第十九條第一項前段之規定沒
    收之。至於扣案之注射針筒七支與被告二人本件販賣之犯行無關，爰不於本案併
    予宣告沒收，附此敘明。
四、公訴意旨另以：被告甲○○基於販賣毒品海洛因之概括犯意，自民國九十一年三
    、四月間起，在臺中市○○○街及臺中市○村路等不特定地點，連續多次販賣海
    洛因給林美利施用。林美利需要海洛因施用時，即以○九五八─五二六一九○號
    、○九三六─五八七五三八號或00000000號電話，撥打甲○○使用之○
    九一七─三八七九二七號電話，向甲○○購買海洛因，每次五百元、一千元或二
    千元不等，由甲○○在約定地點交付與購買金額相當數量之海洛因予林美利。認
    被告連續犯有毒品危害防制條例第四條第一項之連續販賣第一級毒品海洛因之罪
    嫌云云。
五、查原審認定被告甲○○連續販賣第一級毒品海洛因予林美利之事實，無非係以林
    美利於警詢、偵查中及原審時之證詞及公訴人於九十一年十月十五日調閱甲○○
    所有○九一七─三八七九二七號行動電話自九十一年三月一日至九十一年五月三
    十日止之雙向通聯紀錄（九十一年三月份之通聯紀錄因超過六個月保留期限無法
    調閱），該門號於九十一年四月及五月間確與林美利使用之○九五八─五二六一
    九○號、○九三六─五八七五三八號、00000000號電話密集通話之之雙
    向通聯紀錄磁碟片一片及列印資料一份在卷為論據，惟證人林美利於偵審中既未
    具體說明買賣之確實年月日，則無法與公訴人所調閱之上開雙向通聯記錄互核，
    即無從認定被告甲○○與證人林美利間之通話係在購買毒品，則起訴意旨指被告
    自九十一年三、四月間起即連續多次販賣海洛因給林美利施用云云，顯嫌無據，
    被告甲○○否認有連續販賣情事，尚可採取，此部分被告甲○○犯罪不能證明，
    惟公訴人認此部分與前開有罪部分，有連續犯之裁判上一罪關係，故不另為無罪
    之諭知。
六、據上論斷，應依刑事訴訟法第三百六十九條第一項前段、第三百六十四條、第二
    百九十九條第一項前段、毒品危害防制條例第四條第五項、第一項、第十七條、
    第十八條第一項前段、第十九條第一項前段、刑法第十一條前段、第二十八條、
    第二十六條前段、第三十七條第二項、第四十七條，判決如主文。
本案經檢察官丙○○到庭執行職務。
中      華      民    國      九十三     年     一      月    十四    日
                                臺灣高等法院臺中分院刑事第二庭
                                      審判長法  官  羅  禮  政
                                            法  官  蔡  聰  明
                                            法  官  陳  欣  安
右正本證明與原本無異。
如不服本判決應於收受送達後十日內向本院提出上訴書狀，其未敘述上訴之理由者並
得於提起上訴後十日內向本院補提理由書（均須按他造當事人之人數附繕本）。
                                            書記官  紀  美  鈺
中      華      民      國      九十三     年     一      月    十五    日
                                                                        Ｒ
